臺灣嘉義地方法院刑事判決　　　　　　　　　　　　　　　九十一年度自字第一號
　　自　訴　人　乙○○
　　被　　　告　甲○○
右列被告因詐欺案件，經自訴人提起自訴，本院判決如左：
    主  文
甲○○無罪。
    理  由
一、自訴意旨略稱：被告甲○○於民國（下同）八十四年八月二十九日，佯稱為第三
    人丁○○負責償還新台幣（下同）三十四萬元，並開立如附表所示之支票（下稱
    附表本票）一紙交予自訴人，自訴人並將丁○○原所開立之三十四萬元本票還給
    丁○○，自訴人與丁○○已無債權債務關係，詎被告之附表本票屆期竟未兌現；
    被告明知其無能力償還其願為丁○○所負責之前揭三十四萬元債務，竟意圖為丁○○解套拖延，並於開立附表本票後至今多年，兩人避不見面，逃之夭夭，令自
    訴人訴求無門，因認被告涉有詐欺罪嫌云云。
二、按犯罪事實應依證據認定之，無證據不得推定其犯罪事實。又不能證明被告犯罪
    者，應諭知無罪之判決，刑事訴訟法第一百五十四條、第三百零一條第一項分別
    定有明文。再告訴人之告訴，係以使被告受刑事訴追為目的，是其陳述是否與事
    實相符，仍應調查其他証據以資審認，最高法院五十二年台上字第一三００號著
    有判例。又按刑法第三百三十九條第一項及第二項規定，意圖為自己或第三人不
    法之所有，以詐術使人將本人或第三人之物交付者，處五年以下有期徒刑、拘役
    或科或併科一千元以下罰金；以前項方法得財產上不法之利益或使第三人得之者
    ，亦同。再按刑法第三百三十九條第一項之詐欺罪，須行為人施用詐術，致他人
    陷於錯誤而為財物之交付始可，如行為人並未施用詐術，或其所用方法不能認係
    詐術，亦不致使人陷於錯誤，即均與該條之構成要件有間（最高法院四十六年度
    臺上字第二六０號判例參照），合先敘明。
三、自訴人認被告甲○○涉犯刑法第三百三十九條詐欺罪，係以被告所交付用以負責
    償還丁○○原欠三十四萬元債務之附表本票，屆期提示不獲付款，並有該本票影
    本一紙附卷可稽，嗣經多次催討均不獲付款，益徵被告有施詐術之行為及有不法
    所有意圖甚明等語，為主要之論據。訊據被告甲○○固坦承附表本票係伊為解救
    丁○○之債務所開立，並交付予自訴人無訛，惟矢口否認有詐欺之情事，並辯稱
    ：開立附表本票當時，係自訴人強押丁○○至我家中，要求我代為解決債務，當
    時情形緊急，我實不知丁○○究竟有無積欠自訴人三十四萬元，也不知自訴人所
    說已把丁○○原開立之三十四萬元本票還給丁○○之事，是否是真的，此事說不
    定是自訴人與丁○○串通詐騙我的等語。
四、關於自訴人是否已將丁○○原開立之三十四萬元本票還給丁○○之事，本院調查
    結果如下：
  (一)查自訴人於九十年十二月二十五日提出之自訴狀第四行稱：「並由原丁○○所欠
    之『款項收據』取回。」，有自訴狀一紙復卷可稽，其復於本院九十一年三月七
    日訊問期日改稱：「（法官問自訴人：被告將本件三十四萬元本票拿給你後，你
    有無把丁○○的欠款收據還給丁○○？）答：沒有。我跟他從來沒有寫欠款收據
    ，就沒有收據還他可言，自訴狀所述的收據指的是本票。」，有該日筆錄在卷可
    證，自訴人先謂返還丁○○者為「款項收據」，嗣又改口稱所返還者為「本票」
    ，前後不一，是自訴人關於曾將「款項收據」或「丁○○開立之三十四萬元本票
    」還給丁○○之陳述，已見可疑。
  (二)次查：
  (1)自訴人雖提出證人丙○○作為「自訴人曾將丁○○原開立之三十四萬元本票返還
    丁○○」之證據方法，然經本院將自訴人與丙○○隔離，分別訊問有關自訴人將
    丁○○的三十四萬元本票還給丁○○當時的情形，其結果如下：自訴人稱：我
    於八十四年九月間某日，在嘉義市○○路歐巨餐廳把丁○○的本票（面額三十四
    萬元）還給丁○○，丙○○有在場看到我拿本票給丁○○。當天我先去找丙○○
    ，我們從丙○○的姐姐家到歐巨餐廳，如何去的因為時間已久，不記得如何去了
    ，我們先到，時間約晚上八、九時許，我們在那裡吃東西，之後丁○○就打我傳
    呼機給我，說要來歐巨餐廳拿回他的三十四萬元本票，丁○○拿了本票後就離開
    ，我們就又坐了一會，怎麼的離開也忘了等語；而證人丙○○結證稱：我知道
    距今約七、八年前，自訴人曾在歐巨餐廳把丁○○一張三十四萬元的本票還給丁○○。當天我從我家自己開車去歐巨餐廳，沒有載自訴人，當時我家裡只有住我
    一個人（本院按即當時證人並非與姊姊同住）。我與自訴人在歐巨餐廳，丁○○
    拿三十四萬元的本票後，我們就馬上各自走了，我沒有載乙○○離開等語在卷（
    以上均見本院九十一年三月二十一日審判筆錄）。
  (2)揆諸右揭引述，關於「當天自訴人與證人二人由何處出發，有無一同至歐巨餐廳
    」、「丁○○至歐巨餐廳拿回三十四萬元本票後，自訴人與證人二人是否馬上離
    開歐巨餐廳」等問題，自訴人與證人之陳述已見矛盾，是證人之證詞是否可採，
    已非無疑，且本院分別命自訴人與證人當庭繪製當時其二人在歐巨餐廳的座位位
    置圖，自訴人所繪者為證人居自訴人右前之位，而證人所繪者則為證人居自訴人
    左前之位，亦不相同，有座位位置圖二紙附卷可佐。因此，自訴人與證人關於上
    述諸點之陳述既有不符，故本院認為證人丙○○所述自不得作為「自訴人曾將丁○○原開立之三十四萬元本票返還丁○○」之證據資料。
  (三)另丁○○經本院傳喚並未到庭作證，有傳票一紙附卷可佐，是本院既查無證據可
    證自訴人曾將「丁○○原開立之三十四萬元本票」或「款項收據」返還丁○○，
    且亦查無證據可認自訴人確已免除丁○○原欠之三十四萬元債務，堪信被告開立
    附表本票予自訴人之舉，乃使自訴人對丁○○的三十四萬元債權上，更加獲得被
    告附表本票之擔保，亦即被告開立附表本票予自訴人，並未使自訴人蒙受經濟上
    之損失，且被告或丁○○亦未因此取得任何不法利益，揆諸前引刑法第三百三十
    九條條文，被告當無觸犯該條第一項詐欺取財罪或第二項詐欺得利罪可言。
五、末者，本院亦查無證據可證被告開立附表本票予自訴人之舉，有何施行詐術致使
    自訴人陷於錯誤情形，不得僅以附表支票屆期未獲付款逕謂被告發票之初乃施用
    詐術，故難認被告之行為係屬詐欺，被告所辯應屬可採。揆諸前揭說明，被告之
    舉既未施用詐術，亦未使自訴人蒙受經濟上之損失，自與刑法第三百三十九條之
    要件不合，此外復查無其他積極之證據足以證明被告有何自訴人所指詐欺之犯行
    ，既不能證明被告犯罪，爰依法為無罪判決之諭知。
據上論斷，應依刑事訴訟法第三百零一條第一項、第三百四十三條，判決如主文。
中      華      民      國      九十一    年      三    月    二十九    日
                                台灣嘉義地方法院刑事第二庭
                                        法  官  盧  鳳  田
右正本證明與原本無異。
如不服本判決，應於判決送達後十日內向本院提出上訴狀 (應附繕本) 。
中      華      民      國      九十一    年      三    月    二十九    日
                                        書記官  林  秀  惠
附表：本票一紙（單位：新台幣）
┌────┬─────┬──────┬──────┬──────┐
│ 發票人 │ 發票日   │  到期日    │ 票款       │  票號      │
├────┼─────┼──────┼──────┼──────┤
│ 甲○○ │84.08.29  │  84.09.20  │ 三十四萬元 │  TS009162號│
└────┴─────┴──────┴──────┴──────┘
